臺灣高等法院臺中分院刑事裁定　
110年度聲字第2746號
聲  請  人  楊子嫻


            泓米企業股份有限公司

法定代理人  楊子嫻
上列聲請人因被告黃耀弘等貪污治罪條例等案件（本院110年度
上訴字第1347、1352、1353號），聲請發還扣押物，本院裁定如
下：
    主  文
本院110年度上訴字第1347、1352、1353號貪污治罪條例等案件
，扣案如附表各編號所示之物，准予發還楊○○及○○企業股份有限
公司。
    理  由
一、本件聲請意旨略以：
　㈠聲請人即證人楊○○（下稱聲請人）曾被以嫌疑人身分約談（
    案號：108年度偵字第35034號），經法務部調查局航業調查
    處扣押聲請人如附件扣押物協助調查。經調查後，聲請人並
    未涉犯貪污治罪條例、政府採購法等罪，未列為被告，因此
    該物並無扣押的必要。
　㈡聲請人向臺灣臺中地方檢察署聲請發還扣押物，臺中地方 檢
    察署回函因案件尚未確定，需向鈞院聲請發還，故聲請人向
    鈞院聲請返還扣押物。聲請人扣押物保管字號為109年度保
    管字第1633號（扣押物編號為283 至337號)，爰依法聲請發
    還等語。
二、按可為證據或得沒收之物，得扣押之；扣押物若無留存之必
    要者，不待案件終結，應以法院之裁定或檢察官命令發還之
    ；扣押物未經諭知沒收者，應即發還，但上訴期間內或上訴
    中遇有必要情形，得繼續扣押之，刑事訴訟法第133條第1項
    、第142條第1項前段、第317條分別定有明文。所謂扣押物
    無留存之必要者，乃指非得沒收之物，又無留作證據之必要
    者，始得依上開規定發還；倘扣押物尚有留存之必要者，即
    得不予發還。又該等扣押物有無留存之必要，並不以係得沒
    收之物為限；而有無繼續扣押之必要，應由事實審法院依案
    件發展、事實調查，予以審酌。
三、經查：
　㈠聲請人乃被告施○○配偶，施○○因涉犯貪污治罪條例等案件，
    經臺灣臺中地方法院檢察署檢察官偵查後提起公訴，臺灣臺
    中地方法院以109年度原訴字第33號判決判處其與公務員共
    同犯經辦公用工程收取回扣罪，處有期徒刑1年6月，褫奪公
    權2年及緩刑3年等情，因被告及檢察官就此部分均未上訴已
    確定，有原審判決書、臺灣高等法院被告前案紀錄表附卷可
    稽，合先敘明。又上開物品
　㈡本案雖因其他同案被告及檢察官就部分同案被告提起上訴，
    仍由本院審理中，然扣案如附表各編號所示之物，係法務部
    調查局航業調查處人員於偵查施○○等相關案件時，於○○企業
    股份有限公司所扣得分為聲請人所有、保管之物，而原審10
    9年度原訴字第33號判決時，業已釐清前揭扣押物與待證事
    實關連性低，均未諭知沒收上開扣押物；且原審於調查證據
    後，亦未引用附表所示扣案物作為該案犯罪事實之證據，有
    原審判決書可稽；而該等扣押物亦非違禁物、預備或供犯本
    案所用或因本案犯罪所得之物。揆諸上開說明，認應無留存
    之必要。是聲請人聲請就如附表各編號所示之物予以發還，
    為有理由，應予准許。
據上論斷，應依刑事訴訟法第142條第1項前段、第220條，裁定
如主文。
中　　華　　民　　國　　110 　年　　11　　月　　29　　日
            刑事第八庭　  審判長法　官　林  清  鈞
                                法　官　郭  瑞  祥
                                法　官　簡  婉  倫
以上正本證明與原本無異。
如不服本裁定，應於裁定送達後5日內向本院提出抗告狀(須附
繕本)。因疫情而遲誤不變期間，得向法院聲請回復原狀。
                                書記官  林　書　慶

中　　華　　民　　國　　110 　年　　11　　月　　29　　日

附表
編號 物    品   名    稱 數    量 備          註   1 電子產品（楊○○白色IPHONE手機及充電線） 1支 扣押物編號283   2 電子產品（○○公司光碟） 3個 扣押物編號284   3  施○○筆記本 1本 扣押物編號285   4 魏○○等名片 6張 扣押物編號286   5 ○○公司大小章（各一顆） 2個 扣押物編號287   6  ○○○○○○工程案預算表（業務助理陳○○座位） 1本 扣押物編號288   7 「○○案件都是5成定金」便條紙（業務助理陳○○座位） 1張 扣押物編號289   8 緩衝型螺絲橡膠警示型錄（業務助理郭○○） 1本 扣押物編號290   9 ○○公司支票登記本（郭○○座位） 1本 扣押物編號291  10 楊○○金錢出納帳本 1本 扣押物編號292  11 ○○公司現金收支簿 1本 扣押物編號293  12 ○○公司現金收支簿 1本 扣押物編號294  13 ○○公司現金收支簿 1本 扣押物編號295  14 楊○○中國信託銀行存摺 1本 扣押物編號296  15 ○○公司兆豐銀行存摺 1本 扣押物編號297  16 ○○公司兆豐銀行存摺 1本 扣押物編號298  17  楊○○臺中銀行存摺 1本 扣押物編號299  18 董○○臺中銀行存摺 1本 扣押物編號300  19 ○○公司臺中銀行存摺 1本 扣押物編號301  20 ○○公司臺中銀行存摺 1本 扣押物編號302  21 ○○公司元大銀行存摺 1本 扣押物編號303  22  ○○公司元大銀行存摺 1本 扣押物編號304  23  ○○公司元大銀行存摺 1本 扣押物編號305  24 ○○公司元大銀行存摺 1本 扣押物編號306  25 ○○公司元大銀行存摺 1本 扣押物編號307  26  ○○公司元大銀行存摺 1本 扣押物編號308  27 ○○公司元大銀行存摺 1本 扣押物編號309  28 ○○公司元大銀行存摺 1本 扣押物編號310  29 ○○公司元大銀行存摺 1本 扣押物編號311  30 ○○公司元大銀行存摺 1本 扣押物編號312  31  ○○公司元大銀行存摺 1本 扣押物編號313  32 ○○公司元大銀行存摺 1本 扣押物編號314  33 ○○公司玉山銀行存摺 1本 扣押物編號315  34 施○○交際費傳票 1本 扣押物編號316  35 ○○公司元大銀行交易明細 1本 扣押物編號317  36 ○○公司廠商聯絡明細表 1張 扣押物編號318  37 ○○公司廠商材料資料 1本 扣押物編號319  38 ○○公司廠商材料資料  1本 扣押物編號320  39 ○○公司案件追蹤資料 1本 扣押物編號321  40 ○○公司牌照使用資料 1本 扣押物編號322  41 108年○○○○○永續發展造景計畫資料 1本 扣押物編號323  42 ○○鄉公所標案預算金額資料 1本 扣押物編號324  43 ○○公司每月發票明細表 1本 扣押物編號325  44 ○○、○○公司在校學生校外實習合約 1本 扣押物編號326  45 ○○公司會議記錄（2F） 1本 扣押物編號327  46 ○○公司轉帳傳票及支出證明單 4本 扣押物編號328  47 月曆筆記本（2F） 1本 扣押物編號329  48 ○○企業收支簿（內帳明細）（2F） 1本 扣押物編號330  49 ○○鄉公所工程預算書 1本 扣押物編號331  50  ○○鄉公所工程預算書 1本 扣押物編號332  51 ○○鄉公所工程預算書 1本 扣押物編號333  52 ○○鄉公所工程預算書 1本 扣押物編號334  53 ○○鄉公所工程預算書 1本  扣押物編號335  54 陳○○電腦LINE對話資料紙本 1本 扣押物編號336  55 電子產品（陳○○電腦內LINE聊天記錄光碟 1個 扣押物編號337